【裁判字號】    90,竹簡,677
【裁判日期】    901231
【裁判案由】    給付票款
【裁判全文】
臺灣新竹地方法院民事判決  九十年度竹簡字第六七七號
    原      告    丙○○
    被      告    甲○○
    複  代理人    乙○○
右當事人間給付票款事件，本院判決如左：
    主      文
被告應給付原告新台幣佰陸拾萬伍仟元及自民國九十年七月二十一日起至清償日
止，按年息百分之六計算之利息。
訴訟費用由被告負擔。
本判決第一項得假執行。
    事實及理由
一、原告主張：
（一）原告執有佑源建設股份有限公司（以下簡稱佑源公司）所簽發，經被告背書如
      附表所示之支票三紙，原告於上開三紙支票到期日即民國九十年七月二十日持
      向銀行提示，詎料竟因存款不足而遭退票。被告既為附表所示支票之背書人，
      即應負背書人給付票款責任。原告於附表所載支票退票後，即迭向發票人及背
      書人催討系爭票款，但皆無結果。
（二）又被告為佑源公司之董事兼協理，原告因被告之介紹，乃承攬佑源公司之挖掘
      土方工程及將現金借予佑源公司。佑源公司在簽發系爭支票前，佑源公司之董
      事長呂清旭、原告及被告三人已先行商妥，即佑源公司簽發之系爭借款支票，
      須由被告及訴外人呂清源二人背書以為擔保系爭支票之兌現，職是之故，佑源
      公司簽發系爭支票向原告借款之同時，乃先在系爭支票背面背書，然後交給原
      告，原告即將系爭支票交由同在一辦公室之被告要其履行承諾，在支票背面背
      書，以擔保支票屆期兌現，此為被告及訴外人呂清旭背書之由來，而非被告取
      得支票後再背書轉讓與原告。
（三）按支票記載禁止轉讓，必須該項支票為記名支票或記名背書，如無記名支票或
      空白背書，則此項禁止轉讓記載即無實益，有記載如同無記載。因執票人即係
      受款人（支票權利人），且執票人仍得以交付方式轉讓系爭支票權利，故事實
      上不能生禁止轉讓之效果。系爭支票雖蓋有禁止背書轉讓，但皆因為無記名式
      支票，依上揭法理所示，並不發生禁止背書轉讓之法律效果，況原告係自佑源
      公司簽發系爭支票之同時，即由被告及訴外人呂清旭背書，從而字無所謂違背
      禁止背書轉讓之規定。被告既在系爭支票上簽名背書，即應依系爭支票所載文
      義負責給付票款，爰依票據之法律關係請求被告給付。
      並聲明如主文第一項所示。
二、被告則以：
    確實在系爭票據上背書，背書上的簽名也是其簽的，形式上是背書，但只是保證
    的意思而已。
    並聲明駁回原告之訴。
三、兩造不爭執之事實：
    被告曾在如附表所示之支票背面簽名。
四、得心證之理由：
    按在票據上簽名者，依票上所載文義負責；發票人應照支票文義擔保支票之支付
    ，背書人亦準用之；執票人向支票債務人行使追索權時，得請求自為付款提示日
    起之利息。如無約定利率者，依年利六釐計算，票據法第五條第一項、票據法第
    一百四十四條、第三十九條、第二十九條第一項前段、第一百二十六條、第一百
    三十三條分別定有明文。經查：被告業於本院九十年十二月七日審理中自承：其
    確實在系爭票據上背書，背書上的簽名也是其簽的，形式上是背書，實質上也是
    背書的意思等語。觀諸卷附系爭支票三紙所示，系爭支票為無記名支票，其後亦
    確有被告之簽名，則揆諸前開說明，被告自應依文義負擔背書人責任。雖被告嗣
    後翻異其詞稱原告要被告在支票上只是保證的意思而已原告亦稱系爭支票是公司
    開給其後其馬上拿給被告簽名，並不是被告背書轉讓給其，其真意是要被告簽名
    保證，而非背書轉讓，其借錢給公司，而被告要簽名表示保證等語（均參本院九
    十年十二月二十一日言詞辯論筆錄）。惟果如兩造所述，被告在支票背面之簽名
    行為，在外觀上雖為票據之轉讓背書，但其實質，則係以債務之保證為目的，即
    不於票據上記明保證字樣，而依背書方法，達成保證目的之背書，此稱為「隱存
    保證之背書」。此時因票據為文義證券，在票據上簽名者，依票上所載文義負責
    ，故凡在票據背面或黏單上簽名，而在形式上合於背書之規定者，縱令非有背書
    轉讓之意思而背書，仍應負票據上背書人之責任，最高法院六十三年度第六次民
    庭庭推總會會議決議、七十一年度台上字第四九四二號、七十七年度台上字第一
    一三五號判決可資參照，從而縱認被告係以保證之意思簽名於系爭支票背面，仍
    應負背書人之責任。綜上所述，原告基於票據之法律關係，請求被告如主文第一
    項所示，為有理由，應予准許。本件事證已臻明確，兩造其餘攻擊防禦方法及舉
    證，經本院審酌後，核與判決結果無影響，毋庸一一論列，附此敘明。
五、假執行之宣告：本件係命清償票據上債務之判決，爰依職權宣告假執行。
六、訴訟費用負擔之依據：民事訴訟法第七十八條。
中      華      民      國    九十      年    十二      月    三十一    日
                                  臺灣新竹地方法院民事第一庭
~B法      官  張宏節
右為正本係照原本作成。
如對本判決上訴，須於判決送達後廿日內向本院提出上訴狀。
~B法院書記官  林美足
中      華      民      國    九十      年    十二      月    三十一    日


司法院資訊處製作；財團法人民間司法改革基金會備份。
